【裁判字號】    99,裁,3224
【裁判日期】    991209
【裁判案由】    確認行政處分無效
【裁判全文】
最  高  行  政  法  院  裁  定
                                      99年度裁字第3224號
抗  告  人  張伊娟
上列抗告人因與相對人臺灣銀行股份有限公司及其大雅分行間確
認行政處分無效事件，對於中華民國99年9月17日臺中高等行政
法院99年度訴字第208號裁定，提起抗告，本院裁定如下︰
    主  文
抗告駁回。
抗告訴訟費用由抗告人負擔。
    理  由
一、按抗告法院認抗告為不合法或無理由者，應為駁回抗告之裁
    定。
二、本件抗告人在相對人臺灣銀行股份有限公司（下稱臺灣銀行
    ）大雅分行設有新臺幣帳戶及外匯綜合存款帳戶，並於民國
    96年間申請為相對人臺灣銀行之理財貴賓戶後，即陸續透過
    臺灣銀行之網路銀行系統購入多筆基金，另於同年向臺灣銀
    行大雅分行申請房屋購置貸款，共貸得新臺幣（下同）700
    萬元。茲抗告人主張臺灣銀行所屬理財專員虛辦金融理財業
    務、盜用存摺存款、偽造信託交易等情，而向中央銀行、行
    政院金融監督管理委員會及財政部申訴，經移送相對人逕行
    回覆，未獲明確答覆並確認交易無效，遂提起本件訴訟，並
    聲明：一請求確認「臺灣銀行綜合存款印鑑卡內容」、「晶
    片金融卡異動申請書設定」、「電子銀行服務申請書及約定
    書之外匯帳號之勾選與設定」、「臺灣銀行綜合理財帳戶轉
    換申請書暨約定書之勾選」、「臺灣銀行大雅分行消費者貸
    款申請書暨約定事項與放款借據」、「臺灣銀行金融理財業
    務開戶申請書」均為無效之行政處分。二請求相對人返還抗
    告人之臺灣銀行大雅分行綜合存款新臺幣帳號000000000000
    及外匯綜合存款美金帳號000000000000存款合計4,104,714
    元，及自96年9月26日起至歸還日止，按年息5%利息計算。
    三訴訟費用由相對人負擔。經原審法院以抗告人於臺灣銀行
    所屬大雅分行辦理綜合存款及消費借貸業務，性質屬民法消
    費寄託與消費借貸契約範疇，並非行政契約，是以，縱對上
    開請求有所爭執，惟屬私法糾紛而非行政處分是否無效問題
    ，依法當循民事訴訟程序向普通法院訴請裁判，行政法院並
    無審判權，遂移送其管轄法院臺灣臺北地方法院審理。
三、抗告意旨略以：依司法院釋字第540號解釋所揭示之雙階理
    論，於人民有無貸款資格進行審議時，應屬公法關係當可循
    行政爭訟進行救濟；本案前開文件雖屬民法契約糾紛，然臺
    灣銀行所屬行員偽造文件並為不實陳述，致抗告人須容忍並
    受其拘束，其直接強制情形當屬行政處分，是以，本件爭議
    當發回由臺中高等行政法院審理，又本件訴訟標的屬於須合
    一確定者，依行政訴訟法第111條規定，自應追加行政院金
    融監督管理委員會及財政部為訴訟當事人云云。經核，原裁
    定以抗告人在相對人臺灣銀行大雅分行辦理綜合存款及消費
    借貸業務，其性質屬民法上之消費寄託與消費借貸契約之範
    疇，並非行政契約；抗告人主張臺灣銀行所屬理財專員虛辦
    金融理財業務、盜用存摺存款、偽造信託交易等情，乃屬私
    法糾紛，並非行政處分是否無效之問題；另其據此爭執請求
    於確認上開系爭書件無效後一併返還原寄存款項及其遲延利
    息之法律關係，亦屬私法爭執之事項，依法均應循民事訴訟
    程序向普通法院訴請裁判等語，原裁定並無不合，其抗告難
    認有理由，應予駁回。另按行政訴訟法第238條第2項規定：
    「於上訴審程序，不得為訴之變更、追加或提起反訴。」是
    以，抗告人於本院審理中，追加行政院金融監督管理委員會
    銀行局與財政部為相對人，依上開規定，自有不合，亦應駁
    回，併此敘明。
四、據上論結，本件抗告為無理由。依行政訴訟法第104條、民
    事訴訟法第95條、第78條，裁定如主文。
中    華    民    國    99    年    12    月    9     日
                    最高行政法院第五庭
                        審判長法官  吳  明  鴻
                              法官  林  茂  權
                              法官  侯  東  昇
                              法官  黃  秋  鴻
                              法官  陳  國  成

以  上  正  本  證  明  與  原  本  無  異
中    華    民    國    99    年    12    月    10    日
                              書記官  吳  玫  瑩

司法院資訊處製作；財團法人民間司法改革基金會備份。
